【裁判字號】    97,易,3794
【裁判日期】    971231
【裁判案由】    毒品危害防制條例
【裁判全文】
臺灣板橋地方法院刑事判決              97年度易字第3794號
公  訴  人  臺灣板橋地方法院檢察署檢察官
被      告  甲○○
                    （現另案於臺灣臺北監獄執行中）
上列被告因違反毒品危害防制條例案件，經檢察官提起公訴（97
年度毒偵字第8661號），被告就被訴事實為有罪之陳述，經告知
簡式審判程序之旨，並聽取當事人之意見後，本院裁定進行簡式
審判程序，茲判決如下：
    主  文
甲○○施用第二級毒品，累犯，處有期徒刑拾月。扣案之第二級
毒品甲基安非他命驗餘淨重伍拾參點伍柒公克沒收銷燬，包裝上
開甲基安非他命之外包裝袋拾捌只、玻璃球吸食器壹個、電子磅
秤壹台及分裝袋拾個，均沒收。
    事實及理由
一、犯罪事實：
(一)甲○○前因二次施用毒品案件，經臺灣臺北地方法院分別以
    90年度毒聲字第757 號、90年度毒聲字第1172號裁定送觀察
    、勒戒後，均認無繼續施用毒品之傾向，分別於民國90年4
    月16日、同年6 月7 日釋放出所，並經臺灣臺北地方法院檢
    察署檢察官分別以90年度毒偵字第895 號、90年度毒偵字第
    1533號為不起訴處分確定；復因施用毒品案件，經臺灣臺北
    地方法院以91年度毒聲字第2349號裁定令入戒治處所施以強
    制戒治，於92年7 月25日入所執行強制戒治，嗣因毒品危害
    防制條例修正而於93年1 月9 日報結，並於同日釋放出所；
    其施用毒品犯行，並經臺灣臺北地方法院以91年度簡字第40
    72號簡易判決判處有期徒刑3 月確定；又於92年間，因持有
    第二級毒品案件，經同法院以92年度簡字第1944號簡易判決
    判處有期徒刑6 月確定，上開二罪經臺灣臺北地方法院以93
    年度聲字第1120號裁定應執行有期徒刑8 月確定；復於92年
    間，因施用第二級毒品案件，經同法院以92年度簡字第3841
    號簡易判決分別判處有期徒刑6 月確定，上開三案接續執行
    ，嗣於93年12月30日假釋，並依臺灣宜蘭地方法院93年度聲
    字第853 號裁定付保護管束，於94年2 月12日保護管束期滿
    ，未經撤銷假釋，其有期徒刑以已執行完畢論（於本案構成
    累犯）。
(二)詎甲○○仍不知悔改，明知甲基安非他命為毒品危害防制條
    例第2 條第2 項第2 款所規定之第二級毒品，依法不得施用
    、持有，竟基於施用第二級毒品甲基安非他命之犯意，於97
    年9 月18日23時許，在其位於臺北縣永和市○○路10巷1 弄
    9 號1 樓A 室租屋處內，以將甲基安非他命放入玻璃球吸食
    器內以火燒烤吸食其生成煙霧方式，施用第二級毒品甲基安
    非他命乙次。嗣於97年9 月19日0 時30分許，在上址地下室
    停車場，為警查獲甲○○及薛鳳薇（另經臺灣板橋地方法院
    檢察署檢察官聲請觀察勒戒），並扣得行動電話3 支、甲○
    ○所有之第二級毒品甲基安非他命18包（驗餘淨重53.57 公
    克）及甲○○所有供其施用第二級毒品甲基安非他命所用之
    玻璃球吸食器1 個、電子磅秤1 台、分裝袋10個，經警採集
    其尿液送驗結果呈甲基安非他命陽性反應，而得悉上情。
(三)案經臺北市政府警察局文山第二分局報告臺灣板橋地方法院
    檢察署檢察官偵查起訴，經本院改行簡式審判程序審理。
二、證據：
(一)被告甲○○於警詢、偵查及本院訊問、審理時之自白。
(二)臺北市政府警察局偵辦毒品案件尿液檢體委驗單及臺灣尖端
    先進生技醫藥股份有限公司於97年10月24日出具之濫用藥物
    檢驗報告各乙紙。
(三)內政部警政署刑事警察局97年10月29日刑鑑字第0970159618
    號鑑定書乙紙。
(四)扣案之第二級毒品甲基安非他命18包（驗餘淨重53.57 公克
    ）、玻璃球吸食器1 個、電子磅秤1 台及分裝袋10個。
三、按施用第二級毒品為犯罪行為，毒品危害防制條例第10條定
    有處罰明文。故施用第二級毒品者，依前揭規定本應科以刑
    罰。惟基於刑事政策，對合於一定條件之施用者，則依同條
    例第20條、第23條之規定，施以觀察、勒戒及強制戒治之保
    安處分。又毒品危害防制條例於92年7 月9 日修正公布，自
    93 年1月9 日施行，其中第20條、第23條將施用毒品之刑事
    處遇程序，區分為「初犯」及「五年內再犯」、「五年後再
    犯」。依其立法理由之說明：「初犯」，經觀察、勒戒或強
    制戒治後，應為不起訴處分或不付審理之裁定；經觀察、勒
    戒或強制戒治執行完畢釋放後，「五年內再犯」者，因其再
    犯率甚高，原實施之觀察、勒戒及強制戒治既已無法收其實
    效，爰依法追訴或裁定交付審理。至於經觀察、勒戒或強制
    戒治執行完畢釋放後，「五年後再犯」者，前所實施之觀察
    、勒戒或強制戒治已足以遮斷其施用毒品之毒癮，為期自新
    及協助其斷除毒癮，仍適用「初犯」規定，先經觀察、勒戒
    或強制戒治之程序。從而依修正後之規定，僅限於「初犯」
    及「五年後再犯」二種情形，始應先經觀察、勒戒或強制戒
    治程序。倘被告於五年內已再犯，經依法追訴處罰，縱其第
    三次（或第三次以上）再度施用毒品之時間，在初犯經觀察
    、勒戒或強制戒治執行完畢釋放五年以後，已不合於「五年
    後再犯」之規定，且因已於「五年內再犯」，顯見其再犯率
    甚高，原實施觀察、勒戒或強制戒治，已無法收其實效，即
    應依該條例第十條處罰。至於第三次（或第三次以上）施用
    毒品之時間，是否宜有期間限制？以多久為適宜？則分屬刑
    事政策、專門醫學之範圍，非審判機關所能決定，有待循立
    法途徑解決（最高法院97年第5 次刑事庭會議決定要旨可參
    ）。查被告有如事實及理由欄一（一）所示之觀察勒戒執行
    完畢及於該觀察勒戒執行完畢5 年內再犯施用毒品，經法院
    判處罪刑確定等情，有臺灣高等法院被告前案紀錄表乙份在
    卷可稽，被告既曾於觀察勒戒執行完畢釋放後「5 年內再犯
    」施用毒品犯行，且經法院判處罪刑確定，又犯本案施用第
    二級毒品之犯行，自非屬毒品危害防制條第20條第3 項所定
    「5 年後再犯」之情形。是被告於5 年後再犯本案施用第二
    級毒品之罪，事證明確，應依法論科。
四、查甲基安非他命係毒品危害防制條例第2 條第2 項第2 款所
    明定之第二級毒品，不得非法持有、施用。核被告甲○○所
    為，係犯毒品危害防制條例第10條第2 項之施用第二級毒品
    罪。又被告施用第二級毒品前、後之持有第二級毒品犯行，
    為其施用之高度行為所吸收，不另論罪。又被告有事實及理
    由欄一（一）所載之犯罪、科刑暨刑之執行完畢紀錄，有前
    開臺灣高等法院被告前案紀錄表乙份在卷可按，其於有期徒
    刑之執行完畢後5 年內，故意再犯本件有期徒刑以上之罪，
    為累犯，應依刑法第47條第1 項規定加重其刑。爰審酌被告
    曾因施用毒品犯行，經觀察、勒戒及強制戒治之寬典，應知
    所惕勵，當知悉施用毒品之危害及其違法性，且已有多次施
    用毒品之前科，詎其仍因自制力薄弱，並漠視法令禁制，前
    已有多次施用毒品犯行經法院判刑，猶再犯本案，顯不知悛
    悔，應嚴予非難，兼衡被告於犯後能坦承犯行，而其施用毒
    品行為於本質上係屬自我戕害行為，反社會性之程度應屬較
    低等一切情狀，量處如主文所示之刑，以資懲儆。扣案之第
    二級毒品甲基安非他命18包（驗餘淨重53.57 公克），係第
    二級毒品，不問屬於犯人與否，應依毒品危害防制條例第18
    條第1 項前段規定宣告沒收銷燬之。至包裝上開甲基安非他
    命之外包裝袋18只（係用於包裹甲基安非他命，防止其裸露
    、潮濕，便於攜帶施用，並非不可分離）、玻璃球吸食器1
    個、電子磅秤1 台及分裝袋10個等物，均係被告所有供其施
    用第二級毒品所用之物，業據其供承在卷（詳本院97年12月
    26日準備程序筆錄第2 頁），爰併依刑法第38條第1 項第2
    款之規定宣告沒收。
據上論斷，應依刑事訴訟法第273 條之1 第1 項、第299 條第1
項前段、第310 條之2 、第454 條第1 項，毒品危害防制條例第
10條第2 項、第18條第1 項前段，刑法第11條、第47條第1 項、
第38條第1 項第2 款，判決如主文。
本案經檢察官吳宗光到庭執行職務。
中    華    民    國    97    年    12    月    31    日
                          刑事第十四庭法官  鄭燕璘
以上正本證明與原本無異。
如不服本判決，應於判決送達後10日內，向本院提出上訴書狀，
且上訴書狀應敘述具體理由，而上訴書狀未敘述上訴理由者，應
於上訴期間（即自收受判決書之翌日起算10日）屆滿後20日內補
提理由書。「切勿逕送上級法院」。
                                    書記官  陳筱惠
中    華    民    國    97    年    12    月    31    日
附錄本案論罪科刑法條全文：
毒品危害防制條例第10條：
施用第一級毒品者，處6 月以上5 年以下有期徒刑。
施用第二級毒品者，處3 年以下有期徒刑。


司法院資訊處製作；財團法人民間司法改革基金會備份。
